臺灣新竹地方法院刑事判決　　　　　　　　　　　　八十九年度交訴字第一五號
　　公　訴　人　臺灣新竹地方法院檢察署檢察官
　　被　　　告　甲○○
　　選任辯護人　邱秀珠律師
右列被告因過失致死案件，經檢察官提起公訴（八十九年度偵字第五七六一號），本
院判決如左：
    主  文
甲○○從事業務之人，因業務上之過失致人於死，處有期徒刑陸月，如易科罰金，以
參佰元折算壹日。
    事  實
一、甲○○受僱於財福運輸股份有限公司，擔任聯結車司機，係以駕駛聯結車為業之
    人，於民國八十九年七月二十五日凌晨五時許，駕駛車牌號碼ＯＢ─五六三號曳
    引車，加掛車牌ＩＷ─五七號半拖車之聯結車載運砂石，沿新竹縣新豐鄉○○村
    ○○路行駛，至設有閃光紅燈號誌之交岔路口時，欲左轉限速五十公里之省道新
    興路往湖口方向行駛，原應遵守轉彎車應讓直行車先行之規定，且應注意汽車駕
    駛人於行經設有閃光紅燈之交岔路口時，應停車再開，並先停止於交岔路口前，
    讓幹道車優先通行後認為安全時，方得續行，又當時道路為乾燥、無缺陷亦無障
    礙物之路面，並為晴天夜間有照明之三岔路口，視距良好，無不能注意之情事，
    竟明知幹線道有車輛直行，且知悉其所駕駛之加掛半拖車之聯結車轉彎時需時較
    久，及其所加掛之拖車車身並無燈光號誌，於夜間行駛時其他駕駛人無法注意其
    車身之長度，竟疏於注意而於上開交岔路口貿然左轉，適羅文博駕駛車號Ｖ七─
    八九三三號自小客車，沿湖口鄉○○路往湖口方向直行，於行經閃光黃燈號誌時
    ，亦疏未注意應減速接近，並注意車前狀況，而撞及轉彎中之由甲○○所駕駛前
    開聯結車所掛拖車之右後側，羅文博經撞及後，因頭部鈍力損傷，當場死亡。甲
    ○○於肇事後，犯罪未被發覺前，即向有偵查權之新竹縣警察局竹北分局山崎派
    出所警員自首犯行，而接受裁判。
二、案經新竹縣警察局竹北分局報驗後由臺灣新竹地方法院檢察署檢察官偵查起訴。
    理  由
一、訊據被告甲○○對於右開時地發生車禍肇事，致羅文博死亡之事實，固於警訊及
    偵、審中均坦承在卷，惟矢口否認前開犯行，辯稱（一）當時伊所駕駛車輛已過
    安全島，死者應禮讓；（二）且本件係被害人羅文博駕駛自用小客車自後撞及其
  所駕駛之聯結車，非伊撞及被害人；（三）伊亦未違反道路交通安全規則第九十
    四條第三項規定，蓋第三項所規定者係指在同一車道行駛時，應注意車前狀況，
    被害人與被告原在不同道路上行駛，伊完成轉彎後，被害人始自後撞及，被害人
    之車輛係在被告所駕之聯結車後，故無未注意車前狀況可言；（四）又道路交通
    安全規則第一百零二條第一項第二款固規定車輛行至無號誌交岔路口，支線道車
    應暫停讓幹線道車先行，但同條項第六款規定，轉彎車輛應讓直行車輛先行，但
    直行車尚未進入交岔路口，而轉彎車已達中心處開始轉彎，直行車應讓轉彎車先
    行，依現場圖所示，被告所駕聯結車已完成轉彎，被害人所駕小客車自後追撞，
    且無煞車痕，客觀言之，被害人或係超速行駛不及煞車，或係精神狀況不佳，因
    依被害人家屬所述，被害人應係整晚未睡，未注意前有聯結車仍自後撞上，且所
    謂轉彎車應讓直行車先行，或支線道車應暫停讓幹線道車先行，係指二輛車已到
    達交岔路口，或已接近到達交岔路口而言，如直行車或幹線道車距離路口仍有相
    當一段距離，轉彎車及支線道車自無不能先行之理，否則轉彎車及支線道車將無
    法行進，本件被告所駕聯結車擬轉彎時，被害人之小客車距離交岔路口仍有相當
    距離，被告自得逕行轉彎，並無違反道路交通安全規則第一百零二條第一項第二
    款之規定可言，且該條第六款及第二款間，第六款應優先第二款適用，故被告應
    無過失，鑑定報告及覆議意見均疏忽現場狀況實應適用道路交通安全規則第一百
    零二條第一項第六款，非第二款之規定，故其鑑定結果不可採，並先主張應將本
    件送中央警察大學鑑定，經本院依其聲請送鑑定後，則認中央警察大學鑑定結果
    因引用法條亦與原送鑑定結果相同，未考慮適用之法條，且現場分析結果不符物
    理定律，故認該鑑定亦不可採；（五）又被告所駕聯結車除車頭外，尚連結長約
    三十尺之拖車，除車頭及拖車較重、較長外，車頭、拖車僅依賴一個接著點連結
    ，故轉彎時甚慢，被告所駕駛聯結車轉彎並完成後，被害人始自其後撞上，被害
    人距肇事路口既有三百公尺遠，依道路交通安全規則第一０二條第一項第六款規
    定，被告所駕聯結車自得先行轉彎，故被告應無過失云云。
二、惟經查：
（一）按駕駛人駕駛汽車，應遵守道路交通標誌、標線、號誌之指示，且轉彎車應讓
      直行車先行，道路交通安全規則第九十條、第一百零二條第一項第六款均定有
    明文，又特種閃光號誌燈號顯示之意義為，閃光黃燈表示「警告」，車輛應減
      速接近，注意安全，小心通過，而閃光紅燈表示「停車再開」，車輛應減速接
      近，先停止於交岔路口前，讓幹道車優先通行後認為安全時，方得續行，道路
      交通標誌標線號誌設置規則第二百十一條第一項亦定有明文。故汽車駕駛人於
      行經設有特種閃光號誌閃光紅燈之交岔路口時，該支線道車應暫停讓幹線道車
      先行，即應先停止於交岔路口前，讓幹線道車優先通行後，預先估算其通行所
      需時間，是否足以安全通過，而未對直行之幹線道車輛造成障礙後方可通過，
      先予敘明。
（二）依本件事故現場圖所示，肇事後被告所駕駛之聯結車停於新興路北上外側車道
      ，曳引車右側前、後輪輪軸中心距路邊邊線皆為０．五公尺，半拖車後雙軸右
      側前、後輪輪軸中心分別距路邊邊線０．九、一．０公尺，半拖車、右後軸兩
      外側輪軸中心分別距被害人車輛左右兩前輪輪軸中心二三．三、二二．五公尺
      ，肇事後被害人之車輛車頭朝北偏右停止於新興路北上內側車道，左、後輪輪
      軸中心分別距路口北側分向島之號誌燈桿三．七、四．五公尺，右前、後輪輪
      軸中心分別距路口北側北上車道路邊邊線起點三．六、五．七公尺，再依卷附
      現場相片所示，在路口北上車道出口端新興路之外側車道，靠近內、外側車道
      分道線附近，被害人車輛終止位置前，有撞擊後車體碎片與痕跡，被害人車輛
      引擎蓋鈑卡在被告半拖車右後輪與擋泥板間，被告半拖車後端尾門框架中央偏
      右側有撞擊痕，被害人車輛則前引擎蓋鈑和保險桿脫落、前擋風玻璃破裂，車
      頭遭撞擊嚴重毀損，車身前半段遭撞擊擠向右、向下變形，被害人車輛肇事終
      止位置與撞擊散落物起點有一段距離且未在同一直線上，再參以被告當時載運
      砂石及供稱現場並未經移動之情形，應可認定兩車碰撞後，被告車輛仍繼續前
      行，復自車禍現場圖及相片所示，碰撞後車損、現場散落物與肇事終止位置顯
      示，事故發生時，被告半拖車後段仍跨越內、外車道分道線，車身尚未完成左
      轉迴正狀態，由於被告車輛左轉後車身尚未迴正，被告車右後車尾與死者車右
      前車頭開始接觸，死者車右前車頭保險桿部位撞及被告半拖車右後車輪，因被
      告半聯結車裝載砂石，雖行駛速度不快，死者車雖有一定之速度，但其動量與
      被告車相較仍相差懸殊，在被害人車輛右前車頭保險桿部位撞及被告半拖車右
      後車輪，消耗大部分往前行駛之能量之同時，被害人車輛則因作用力與反作用
      力之原因，有彈回之情形（受撞車為重車，且速度慢，撞擊車則較輕且速度快
      ），且碰撞時因無緊急煞車動作，無煞車所留痕跡，故推定兩車碰撞時，在被
      告車輛轉彎行進速度不快，且係重車之狀況下，死者車身在駕駛頭部高度直接
      撞擊被告拖車後端尾門框架中央偏右側部位，此得自死者羅文博臉部受損之相
      片及死者車輛右前車頭毀損較為嚴重之特徵推論，兩車碰撞時應存在一定之角
      度，又從事故現場路面所留散落物至被告肇事終止位置之走向，可推知，被告
      車輛係在路口左轉至北上車道，再由內側車道行駛至外側車道過程中為被害人
      車輛撞及。
（三）再參以被告於警訊中供稱之「伊係從中興路左轉新興路往湖口方向行駛，死者
      係由新豐往湖口方向行駛內車道，其車速約二十公里，死者車速一百五十公里
      左右。伊欲轉彎時，先看南下車道是否有車後，沒有車後，就叫助手看新興路
      北上車道，助手表示有車但在天橋後（約四百公尺左右），轉彎迴正時在內側
      車道，沒有看到該部自小客車，就閃該部車往外側車道，就被該車從後側追撞
      車之右後方，車之輪胎破掉，死者車引擎蓋夾在其車右後方」，其於偵查中亦
      供稱「伊由中興路左轉新興路，當時有看南下方向北上方向是否有車，結果發
      現南下沒車，北上方向在距四百公尺有一部車，切進車道後，當時走內線，發
      現該車沒有要減速現象（完全沒有減速），就切到外線車道，讓它過去，一切
      入外線就感覺車子後面被撞」，而於本院訊問時則供稱「當時有停下，看到左
      方完全沒有來車，右邊角度也沒有來車，我叫助手頭伸出去看，他說距離一百
      五十公尺有車，我開二十公尺後看沒有車子，但卻碰到被害人的車」等語，其
      後補稱「左彎時有部分角度看不到，問助手北上有無車輛，助手說，距離四、
      五百公尺，拉正後看到車子是一百五十公尺。起步時走新興路的內線，有看照
      後鏡，看到他的車距離一百五十公尺左右，所以就切到外線，切到外線的一半
      就發生碰撞。在路口左轉約需花三、四十秒才能回正」等語，由其供述並參以
      車禍事故調查報告表所示，被告甲○○所駕駛之車輛車長十二．一公尺，車寬
      二．六公尺，最大軸距九．二公尺，且該聯結車除車頭外，尚連結長約三十尺
      之拖車，除車頭及拖車較重、較長外，車頭、拖車僅依賴一個接著點連結，故
      轉彎時甚慢，約需十數秒至三、四十秒之時間，且係於設有閃光紅燈之交岔路
      口左轉，則依前揭規定，被告於行經該交岔路口時，應減速接近，並停車於交
      岔路口前，讓幹道車優先通行，且估算其轉彎所需時間是否足以安全通過，不
      致對直行之幹線道車輛造成障礙後，始得通行。被告知其轉彎需耗費之時間，
      且明知直行之幹道有車輛通行，竟於交岔路口時未依規定減速，且未停車，雖
      其辯稱有停車，然參以當時在駕駛座旁之証人乙○○証稱「伊坐副駕駛座，要
      轉彎時被告叫伊看北上車道有無車，伊看到車燈時是在陸橋處，有告知被告有
      車子，並說還很遠，被告自己亦有回過來看，四百公尺左右，看完立刻就左轉
      ，開始左轉到將車子拉直約需十幾秒，被害人車速是否快因晚上看不清楚」等
      語，足証被告於左轉時確未停車，且未預留足夠之回轉時間即貿然左轉，蓋依
      被告所駕駛之車輛，其停車再發動及轉彎所需之時間當需時甚久，依被害人車
      損之情形，其速度當不可能過慢，故若被告停車再開，縱其所述均係屬實，則
      被害人應已通過該交岔路口，當不可能有本件之事故，顯係被告未停車並待幹
      線道之直行車通行，即強行左轉致肇事，故其所為確有過失。
（四）又被告車輛於案發當時載有數十噸之砂石，肇事後依其聯結車之煞停距離及載
      重量，應非能立即停車，故依警繪現場圖所示被告車輛應係肇事後移動之位置
      ，撞擊點應在人行穿越道附近，再依雙方車輛毀損狀況，被害人羅文博之車頭
      全毀，且一側毀損較為嚴重，並非前方平均受力之情形，被告之聯結車則係右
      後方毀損而已，故發生車禍時被告之車輛應係轉進中仍呈斜度狀態下所發生，
      並非其所稱之車身已轉正。故本件雖係被害人撞及被告之車輛，惟係因被告左
      轉不當所造成，被告駕駛車輛縱已過安全島，然依規定，原應讓被害人之車輛
      優先通行，其未讓之優先通行，反搶先左轉，且其車身依卷附照片所示，亦無
      足供辨識之燈號，於夜間，貿然轉彎，於轉彎過程中，其長達三十尺之車身自
      無法為後方來車所注意及之，故其所為自無適用道路交通安全規則第一百零二
      條第一項第六款後段之情形甚明。
（五）至被告雖指稱被害人羅文博車速過快，約時速一百五十公里云云，惟參以被告
      所述之其轉彎所需時間，及其目視被害人車輛距離伊四百公尺等距離，顯然被
害人於被告行經時，若非早已通過，即係應撞及其車頭部位，然均非如此，顯
      然尚無法以被害人汽車車頭毀損，即推認被害人之行車速度，蓋被告車輛係聯
      結車，於轉彎時雖動能較小，故被害人所駕駛車輛若未按規定於行經閃光黃燈
      時減速接近，即令依一般之行車速度，即可能造成車頭毀損之情形，故尚不足
      以此推斷被害人當時有超速之情形。
（六）另本件事故發生地點行車管制號誌係轉為閃光運作，與無號誌或號誌故障而無
      交通警察指揮之情形並不同，蓋閃光號誌仍係有一定之作用，如閃光紅燈、黃
      燈所代表之路權不同，縱係有直行車與轉彎車之適用，惟主要係依路權之歸屬
      為責任判定之依據。本件被害人方向應有優先通行權，被告則應依實際情形判
      斷後方得轉彎，非得謂其強行左轉到達路口即有道路交通安全規則第一百零二
      條第一項第六款後段之適用甚明。
（七）又經採集死者羅文博之血液，以螢光偏極免疫分析法、氣相層析分析法、氣相
      層析質譜分析法檢驗，送驗血液經檢驗結果未發現含酒精、安非他命類、鴉片
      類、鎮靜安眠藥、農藥及一般常見毒物成分，有法務部調查局八十九年九月二
      十二日八九）陸（一）字第八九一七二五五八號檢驗通知書一紙在卷可稽，足
      証肇事前被害人並未飲用酒精或其他足以影響其駕駛行為之藥物，而被害人為
      夜班工作者，有被害人生前服務之國碩科技工業股份有限公司出具之工作証明
      書一紙在卷可參，故被害人於夜間行駛於該路段並非異常，尚無法因此推斷被
      害人有精神不佳等狀況，故被告辯稱因被害人飲酒或精神不佳等顯係推測之詞
      ，尚無証據足以認定，故不堪採信。
（八）被告於前揭時地駕駛車輛應注意能注意而不注意上開規定，以致肇事，被告之
      行為自有過失，雖被害人亦因未注意車前狀況，及注意行經閃光黃燈應減速慢
      行之規定而有過失，但被告仍難辭其過失之責任，故本件肇事因素為被告轉向
      不當所致，亦有車輛事故調查報告在卷可稽，且經送台灣省竹苗區車輛行車事
      故鑑定委員會鑑定，亦認被告甲○○駕駛半聯結車行經設有閃光紅燈之交叉路
      口支線道車未讓幹道車先行為肇事原因，再經送台灣省車輛行車事故鑑定委員
      會覆議結果，亦認肇事路道路為設有閃光號誌交岔路，中興路為閃光紅燈號，
      新興路為閃光黃燈號誌，被告車行向係屬支線道，應禮讓，羅車行向屬幹線道
      ，有優先權，而認被告甲○○於間駕駛半聯結車，行經閃光紅燈號誌，由支線
      道駛出左轉未讓幹道車先行，為肇事主因，羅文博於夜間駕駛自小客車，行經
      閃光黃燈號誌路，未減速反超速行駛且未注意車前狀況，為肇事次因，本件再
      經送中央警察大學鑑定，亦認：依道路交通安全規則第一百零二條第一項第二
      款及道路交通標標誌設置規則第二百十一條規定，幹道車應減速接近，注意安
      全、小心通過，支道車應減速接近，先停止於交岔路口前、讓幹道車優先通行
      後認為安全時，方得續行，衡酌路權本件事故發生原因應為被告車駕駛行經交
      岔路口支道左轉車未暫停讓幹道車優先通行為肇事主因，羅車駕駛行經交岔路
      口幹道車未減速行為次因，有鑑定意見書、覆議函及中央警察大學鑑定書在卷
      可稽，並經鑑定人陳高村於本院証述在卷，核與本院前開認定大致符合，堪以
      採信。
（九）此外並有現場照片八幀、道路交通事故調查報告表一紙在卷可資佐証，且被害
      人羅文博確係因本件車禍死亡，業經臺灣新竹地方法院檢察署檢察官督同檢驗
      員相驗明確，有照片十幀、相驗屍體證明書、驗斷書及勘驗筆錄等在卷可憑，
      是被害人之死亡，係由被告之行為所致，其間有相當因果關係，已極為明確。
      故本件被告犯罪事證明確，其犯行已堪認定。
（十）至辯護人事後所拍攝之相片為時隔一年餘後之車損相片，自無從依之鑑定車輛
      當時之情形，故此項証據尚無調查之必要，並予敘明。
三、被告甲○○係職業駕駛人，其於執行業務中肇事致人於死，核其所為係犯刑法第
    二百七十六條第二項之業務上過失致人於死罪。被告於肇事後，犯罪未被發覺前
    ，即向新竹縣警察局竹北分局山崎派出所警員自首犯行，接受裁判，有新竹縣警
    局竹北分局訊問筆錄、新竹縣警察局竹北分局山崎派出所相驗案件初步調查報告
    表及道路交通事故調查報告表各一紙附卷可稽，核其所為符合自首之規定，依刑
    法第六十二條前段規定，減輕其刑。爰審酌被告係職業駕駛人，應謹慎從事其業
    務之執行，尤於夜間視線不良之際，更應慮及其車身之長度及其所駕駛聯結車轉
    彎之速度，審慎評估轉彎所需時間，及其駕駛行為將對其餘用路之車輛駕駛人造
    成之影響，竟率然轉彎，致造成被害人當場死亡之結果，並其過失程度為肇事之
    主因，被害人亦因未注意車前狀況，應負過失責任，及被告肇事後年餘均拒不賠
    償，態度不佳等一切情狀，量處如主文所示之刑，又被告行為後，刑法第四十一
    條業已於九十年一月四日修正為「犯最重本刑為五年以下有期徒刑之罪，而受六
    月以下有期徒刑或拘役之宣告，因身體、教育、職業、家庭之關係或其他正當事
    由，執行顯有困難者，得以一元以上三元以下折算一日，易科罰金。但確因不執
    行所宣告之刑，難收矯正之效或難以維持法秩序者，不在此限。」「併合處罰之
    數罪，均有前項情形，其應執行之刑逾六月者，亦同。」並於同年月十日公布施
    行，於同年月十二日生效，比較新舊法之規定，以變更後之新法對被告有利，依
    刑法第二條第一項前段之規定，自應適用裁判時之新法，並諭知易科罰金之折算
    標準，以示懲儆。
據上論斷，應依刑事訴訟法第二百九十九條第一項前段，刑法第二條第一項前段、第
二百七十六條第二項、第四十一條第一條前段、第六十二條前段，罰金罰鍰提高標準
條例第一條前段、第二條，判決如主文。
本件經檢察官吳金棟到庭執行職務。
中      華      民      國      九十一      年      一      月    四    日
                                臺灣新竹地方法院交通法庭
                                    法  官  王紋瑩
如不服本判決應於判決送達後十日內向本院提出上訴狀(須附繕本 )。
告訴人或被害人對於判決如有不服具備理由請求檢察官上訴者，其上訴期間之計算係
以檢察官收受判決正本之日期為準。
                                    書記官  馮玉玲
中      華      民      國      九十一      年      一      月    四    日
刑法第二百七十六條
因過失致人於死者，處二年以下有期徒刑、拘役或二千元以下罰金。
從事業務之人，因業務上之過失犯前項之罪者，處五年以下有期徒刑或拘役，得併科
三千元以下罰金。
